臺灣嘉義地方法院刑事判決　　　　　　　　　　　　九十二年度簡上字第一三號
　　上　訴　人　丙○○
　　即　被　告
右上訴人因妨害家庭案件，不服本院簡易庭中華民國九十二年六月二十三日九十二年
度簡字第七四二號第一審判決（起訴案號台灣嘉義地方法院檢察署九十二年度偵字第
三０九九號）提起上訴，本院管轄之第二審合議庭判決如左：
    主  文
原判決關於傷害暨定執行刑部分均撤銷。
丙○○被訴傷害部分無罪。
其餘上訴駁回。
    事  實
一、丙○○與乙○於民國八十八年間相識，二人為朋友關係，乙○與甲○○○於五十
    二年間結婚，二人為夫妻關係。緣丙○○明知乙○為有配偶之人，竟仍基於概括
    之犯意，自九十年七月間某日起至九十一年九月間某日止，在台南縣新營市「歐
    堡汽車旅館」等處，連續與乙○相姦多次（乙○通姦部分業據撤回告訴），嗣於
    九十一年十月一日，因丙○○多次撥打乙○之行動電話遭甲○○○起疑，經甲○
    ○○向乙○詢問之下，乙○坦承與丙○○間之姦情，甲○○○始知悉上情。
二、案經甲○○○訴請台灣嘉義地方法院檢察署檢察官偵查起訴。
    理  由
一、訊據被告丙○○固坦承於上開時、地與乙○相姦多次之事實，然矢口否認有何相
    姦犯行，辯稱：不知道乙○有配偶云云。惟查：右揭事實業據告訴人甲○○○於
    本院審理時指述綦詳，核與證人乙○於本院審理時證述之情節相符，而證人乙○
    於本院審理時已明白結證稱：在發生性關係前有跟被告說伊太太開刀等語。又被
    告與乙○相識甚久，被告並自承乙○曾介紹女兒至其工作之農會講習等情，是被
    告所辯不知乙○有配偶等語，顯與常情不符，殊難採信。本件事證明確，被告犯
    行堪以認定。
二、核被告所為係犯刑法第二百三十九條之相姦罪。被告多次相姦犯行，時間緊接，
    觸犯構成要件相同之罪名，顯係基於概括犯意為之，爰依刑法第五十六條之規定
    ，論以一罪，並依法加重其刑。
三、
（一）公訴意旨另以：被告丙○○於九十一年十一月二十五日發覺懷孕，並要求乙○
      交付新臺幣五萬元予伊墮胎，乙○與妻子甲○○○嗣於隔日即同年月二十六日
      至被告服務之布袋農會，要求被告一同前往驗孕，惟遭被告拒絕，三人拉扯之
      際，被告竟以口咬傷甲○○○之左手，致甲○○○受有左前臂咬傷三乘三公分
      之傷害，因認被告涉犯刑法第二百七十七條第一項之傷害罪。
（二）按犯罪事實應依證據認定之，無證據不得認定其犯罪事實；又不能證明被告犯
      罪或其行為不罰者，應諭知無罪判決；對於現在不法之侵害，而出於防衛自己
      或他人權利之行為，不罰。但防衛行為過當者，得減輕或免除其刑，刑事訴訟
      法第一百五十四條第一項、第三百零一條第一項，刑法第二十三條分別定有明
      文。
（三）公訴人認被告丙○○涉有右揭傷害罪嫌，無非係以被告坦承於右揭時、地咬傷
      告訴人甲○○○、告訴人甲○○○之指述、證人乙○之證言及財團法人佛教慈
      濟綜合醫院大林分院出具之診斷證明書為論據。訊據被告丙○○固坦承於右揭
      時、地咬傷告訴人甲○○○，惟堅決否認有何傷害犯行，辯稱：當日因告訴人
      強拉伊上車前往醫院驗孕，伊才咬傷告訴人的手，伊是出於自衛等語。
（四）經查：
      (1)按刑法上之防衛行為，祇以基於排除現在不法之侵害為已足，防衛過當，指
        防衛行為超越必要之程度而言，防衛行為是否超越必要之程度，須就實施之
        情節而為判斷，即應就不法侵害者之攻擊方法與其緩急情勢，由客觀上審查
      防衛權利者之反擊行為，是否出於必要以定之；又如一方初無傷人之行為，
        因排除對方不法之侵害而加以還擊，即得以正當防衛論，最高法院六十三年
        台上字第二一０四號、三十年度上字第一０四０號判例著有明文。
      (2)右開被告咬傷告訴人甲○○○之事實，業據被告坦白承認，核與告訴人指述
        遭被告咬傷情節相符，並有財團法人佛教慈濟綜合醫院大林分院出具之診斷
        證明書在卷可稽，被告咬傷告訴人甲○○○之事實堪以認定。然告訴人甲○
        ○○於本院審理時明白陳稱：「‧‧‧，我要求被告去驗孕，但是被告拒絕
        ，我用左手抓住被告要拉被告上車一同去驗孕，被告不肯，我不放手，被告
        就用嘴巴咬我的手，‧‧‧」（本院卷審判筆錄第五頁參見），核與被告上
        開所辯之情相符，足徵被告之所以咬傷告訴人甲○○○，乃因告訴人甲○○
        ○先出手拉被告行上車至醫院驗孕之無義務之事而起，則被告因遭受告訴人
        甲○○○現在不法之侵害所為咬傷告訴人甲○○○之反擊行為，係正當防衛
        之合法行為；又據財團法人佛教慈濟綜合醫院大林分院出具之診斷證明書上
        所載告訴人甲○○○之傷勢為「左前臂咬傷三公分乘以三公分」，就上開不
        法侵害者甲○○○之攻擊方法與其緩急情勢，由客觀上審酌防衛權利者即被
        告之反擊行為應未逾必要之範圍，而未過當。揆諸前揭法條意旨，爰諭知無
        罪之判決。
四、原審以被告罪證明確，予以論罪科刑，固非無見，惟被告傷害告訴人甲○○○部
    分，因成立正當防衛，應為無罪之諭知，原審未察，認此部分成立犯罪，即有未
    洽。被告上訴意旨，就傷害部分，為有理由，應由本院將該部分及定應執行刑部
    分撤銷，傷害部分改判無罪。相姦部分，原判決適用刑法第二百三十九條後段、
    第四十一條第一項前段、罰金罰鍰提高標準條例第一條前段、第二條，判處被告
    有期徒刑三月，如易科罰金，以三百元折算一日，本院核其認事用法俱無不合，
    量刑亦稱妥適，被告上訴意旨否認犯罪，空言指摘原判決不當，並無可取，此部
    分上訴應予駁回。
五、另本件被告被訴傷害部分，具有刑事訴訟法第四百五十一條之一第四項第三款應
    為無罪判決諭知之情事，原審本應依同法第四百五十二條規定，改適用通常程序
    審判之，惟因誤用簡易程序裁判，當由本院準用刑事訴訟法第三百六十九條第二
    項規定撤銷原審判決，逕依通常程序為第一審判決，公訴人仍得於法定期間，向
    管轄之第二審法院提起上訴，附此敘明。
據上論斷，應依刑事訴訟法第四百五十五條之一第一項、第三項、第四百五十二條，
第三百六十八條，第三百六十九條第二項、第三百六十四條、第三百零一條第一項前
段，判決如主文。
本案經檢察官李文和到庭執行職務。
中      華      民      國      九十三    年      四    月        七    日
                                臺灣嘉義地方法院刑事第四庭
                                    審判長法官  劉  瓊  雯
                                          法官  蔡  憲  德
                                          法官  康  存  真
右正本證明與原本無異。
本案相姦部分不得上訴。
本案傷害部分得上訴，如不服本判決，應於判決送達後十日內向本院提出上訴狀( 應
附繕本 )。告訴人或被害人如對於本判決不服者，應具備理由請求檢察官上訴，其上
訴期間之計算係以檢察官收受判決正本之日期為準。
中      華      民      國      九十三    年      四    月        七    日
                                        書記官  吳  明  蓉
